【裁判字號】    89,台上,2044
【裁判日期】    890908
【裁判案由】    損害賠償等
【裁判全文】
最高法院民事裁定                              八十九年度台上字第二○四四號
      上  訴  人  丁○○
      被 上訴 人  丙○○
                  乙○○
                  甲○○
右當事人間請求損害賠償等事件，上訴人對於中華民國八十八年六月二十九日臺灣高
等法院第二審判決（八十八年度上字第二八○號），提起上訴，本院裁定如左：
    主  文
上訴駁回。
第三審訴訟費用由上訴人負擔。
    理  由
按對於第二審判決上訴，非以其違背法令為理由，不得為之。民事訴訟法第四百六十
七條定有明文。依同法第四百六十八條規定，判決不適用法規或適用不當者，為違背
法令。而判決有同法第四百六十九條所列各款情形之一者，為當然違背法令。是當事
人提起上訴，如依民事訴訟法第四百六十八條規定，以第二審判決有不適用法規或適
用法規不當為理由時，其上訴狀或理由書應有具體之指摘，並揭示該法規之條項或其
內容。若係成文法以外之法則，應揭示該法則之旨趣。倘為司法院解釋、或本院之判
例，則應揭示該判解之字號或其內容。如以民事訴訟法第四百六十九條所列各款情形
為理由時，其上訴狀或理由書，應揭示合於該條款之事實。上訴狀或理由書如非依此
項方法表明，或其所表明者，顯與上開法條規定之情形不相合時，即難認為已對第二
審判決之違背法令有具體之指摘，其上訴自難認為合法。本件上訴人對第二審判決提
起上訴，核其上訴理由略稱：原審對於版基結構厚度未予鑑定；證人羅子斌既證述兩
造談判協議之過程，何以不採其書面證明「……對於簽約日後，建築物使日後完成之
部分（第五條）及日後因訴訟陸續發現之瑕疵絕不包括在內。」；且新台幣（下同）
七十萬元保證金，早於八十一年八月八日後沒收，於八十二年三月十八日簽立協議書
時，已無保證金七十萬元之存在，被上訴人係欺瞞代理人羅子斌簽立不實之協議書；
且伊並未違反協議，自不負違約之責。原審顯有未詳調查、斟酌之違法云云。無非係
就原審依取捨證據、認定事實之職權行使所論斷：第一審依上訴人之聲請，函請台北
市建築師公會派員會同兩造委任之訴訟代理人王育珍律師、楊隆源律師至現場會勘後
鑑定結果認為，惟祇需改善地下室樓梯級面至直上梯底面淨高後，應不致減損系爭房
屋之原有價值，筏式基礎之厚度，亦尚不影響建築之結構安全。有台北市建築師公會
八七（十一）鑑字第一二○三號函送之鑑定報告在卷可稽。而上訴人自認於八十二年
三月十八日與被上訴人丙○○、乙○○間就所訂合建契約履行簽訂協議書，其第三條
約定：「除前開條件外，乙方（按指上訴人）不得再以任何理由，就訂約以迄本協議
書簽訂時，所已完成之建築設計、建築申請、鑑造、履約期限、建築瑕疵、鋼筋品質
等等，甲方（按指被上訴人丙○○、乙○○）債務之履行，對甲方或其建築設計、建
築申請、監造及施工等其他人員有任何之追究及困擾，惟本棟大樓發生傾倒，除不可
抗力造成外，均應由建造人、監造人負責」；第五條約定：「甲方仍應依據合建契約
之意旨繼續完成未完之工程，並維護已完成之結構體、外牆磁磚、隔間之完整性……
」等情。足認兩造於八十二年三月十八日簽立協議書時，系爭房屋之結構體、外牆磁
磚、隔間均已完成。上訴人自不得就「和解」內容所載已拋棄而消滅之權利，主張依
民法第四百九十五條及債務不履行或侵權行為之法律關係，請求賠償。又上訴人於簽
訂協議後，竟仍一再以同一事由，基於同一目的，對被上訴人丙○○、乙○○先後提
起刑事及民事訴訟，顯然已違反所訂協議書第三條之約定，是被上訴人丙○○、乙○
○主張，依協議書第四條約定，上訴人應賠償其違約金乙事，應足採取云云，指摘其
為不當，而非具體表明合於不適用法規、適用法規不當、或民事訴訟法第四百六十九
條所列各款之情形，難認對該判決之如何違背法令已有具體之指摘。依首揭說明，應
認其上訴為不合法。
據上論結，本件上訴為不合法。依民事訴訟法第四百八十一條、第四百四十四條第一
項、第九十五條、第七十八條，裁定如主文。
中      華      民      國    八十九    年      九      月      八      日
                              最高法院民事第三庭
                                  審判長法官  范  秉  閣
                                        法官  朱  建  男
                                        法官  許  澍  林
                                        法官  鄭  玉  山
                                        法官  徐  璧  湖
      右正本證明與原本無異
                                              書  記  官
中      華      民      國    八十九    年      九      月    二十一    日


司法院資訊處製作；財團法人民間司法改革基金會備份。
